臺灣桃園地方法院刑事判決
                                  111年度審金訴字第222號
公  訴  人  臺灣桃園地方檢察署檢察官
被      告  何俊逸


上列被告因詐欺等案件，經檢察官提起公訴（110 年度偵字第32
486 號），被告於準備程序中就被訴事實為有罪之陳述，經本院
告知簡式審判程序之旨，並聽取當事人之意見後，合議庭裁定改
由受命法官獨任依簡式審判程序審理，判決如下：
    主      文
何俊逸犯三人以上共同犯詐欺取財罪，共貳罪，各處有期徒刑壹
年參月。應執行有期徒刑壹年陸月。
未扣案之犯罪所得新臺幣參仟元沒收，於全部或一部不能沒收或
不宜執行沒收時，追徵其價額。
    事實及理由
一、本件犯罪事實及證據，除附件起訴書附表編號1 之詐欺方式
    欄第2 行「55日」更正為「5 日」；證據部分補充「被告何
    俊逸於本院準備程序及審理時之自白」外，餘均引用檢察官
    起訴書所載（詳如附件）。
二、論罪科刑：
  ㈠核被告所為，均係犯刑法第339 條之4 第1 項第2 款之三人
    以上共同詐欺取財罪及洗錢防制法第14條第1 項之一般洗錢
    罪。
　㈡被告於附件起訴書附表所示時、地，持提款卡多次提領告訴
    人李承翰及傅于珊所匯款項，均係於密接之時、地，基於對
    同一告訴人行詐欺之目的，侵害同一法益，堪認其主觀上係
    基於單一犯意接續所為，各該行為獨立性薄弱，依社會通念
    ，難以強行分開，均應論以接續犯。
　㈢被告與真實年籍姓名不詳綽號「高天山」等成年人及其所屬
    詐欺集團成員間，就附件起訴書所示犯行有犯意聯絡與行為
    分擔，應依刑法第28條之規定，論以共同正犯。
　㈣被告均係以一行為同時觸犯三人以上共同詐欺取財罪及一般
    洗錢罪等2 罪名，應依刑法第55條之規定，均從一重論以三
    人以上共同詐欺取財罪。
　㈤按詐欺取財罪，係為保護個人之財產法益而設，行為人罪數
    之計算，應依接受詐欺之被害人人數計算。查被告於本案分
    別提領告訴人李承翰及傅于珊等2 人所匯款項，依上開說明
    ，自應評價為獨立之各罪，是被告所犯三人以上共同詐欺取
    財罪共2 罪間，犯意各別，行為互殊，應分論併罰。
　㈥依照司法院釋字第 775 號解釋意旨及刑事訴訟法第 161 條
    第 1 項可知，檢察官就前階段被告構成「累犯事實」負擔
    主張及舉證責任，並就後階段被告依累犯規定「加重其刑事
    項」負擔主張及說明責任，倘若檢察官未主張或具體指出累
    犯事實及加重事項之證明方法，為貫徹舉證責任之危險結果
    ，以及刑事訴訟法第 163 條第 2 項但書目的性限縮以有利
    被告事項為限，法院既基於補充之調查地位，得斟酌個案情
    節，曉諭檢察官聲請調查證據，縱未為補充性調查，而未認
    定被告構成累犯或加重其刑，亦難謂有應調查而不予調查之
    違法（最高法院 110 年度台上大字第 5660 號裁定意旨參
    照）。本件檢察官於本院審理並未就被告有無構成累犯之事
    實及加重其刑事項具體指出證明方法，揆諸上開意旨，本院
    自無從僅憑非屬原始資料之被告前案紀錄表，遽以依職權認
    定被告構成累犯之事實。
　㈦按想像競合犯之處斷刑，本質上係「刑之合併」。其所謂從
    一重處斷，乃將想像競合犯組成之評價上數罪，合併為科刑
    一罪，其所對應之刑罰，亦合併其評價上數罪之數法定刑，
    而為一個處斷刑。易言之，想像競合犯侵害數法益者皆成立
    犯罪，論罪時必須輕、重罪併舉論述，同時宣告所犯各罪名
    ，包括各罪有無加重、減免其刑之情形，亦應說明論列，量
    刑時併衡酌輕罪部分量刑事由，評價始為充足，然後依刑法
    第55條前段規定「從一重處斷」，非謂對於其餘各罪可置而
    不論。因此，法院決定處斷刑時，雖以其中最重罪名之法定
    刑，做為裁量之準據，惟於裁量其輕重時，仍應將輕罪合併
    評價在內（最高法院108 年度台上字第4405、4408號判決意
    旨參照）。洗錢防制法第16條第2 項規定：「犯前2 條之罪
    ，在偵查或審判中自白者，減輕其刑。」，準此，被告於偵
    、審判中自白洗錢罪之犯行，依上開規定原應減輕其刑，雖
    其一般洗錢罪屬想像競合犯其中之輕罪，惟本院於量刑時仍
    一併衡酌該部分減輕其刑事由，附此說明。
  ㈧爰審酌被告不思以正當途徑獲取財物，反加入詐欺集團並擔
    任車手工作，與詐欺集團成員行詐騙行為，牟取不法報酬，
    動機不良，手段可議，價值觀念偏差，危害社會治安，損害
    告訴人渠等之權益，實應非難，兼衡告訴人渠等所受之損害
    、被告參與之程度、犯後坦承犯行之態度，惟未與告訴人渠
    等達成和解，並兼衡其素行、智識程度及以做工為業之生活
    狀況等一切情狀，分別量處如主文所示之刑，並定其應執行
    之刑。
三、沒收：　　
  ㈠犯罪工具：
　　查被告所犯本案持以提領贓款之金融帳戶提款卡均未據扣案
    ，現是否尚存而未滅失，未據檢察官釋明，又上開提款卡因
    告訴人報案遭警示而失其效用，沒收或追徵與否，對於被告
    不法行為之評價與非難，抑或刑罰之預防或矯治目的助益甚
    微，本院認尚欠缺刑法上之重要性，且若另啟執行程序探知
    所在及其價額，顯不符成本效益，是為免執行困難及過度耗
    費資源，爰依刑法第38條之2 第2 項規定，不另宣告沒收或
    追徵。
  ㈡犯罪所得：
　1.按「犯罪所得，屬於犯罪行為人者，沒收之。但有特別規定
    者，依其規定」、「前二項之沒收，於全部或一部不能沒收
    或不宜執行沒收時，追徵其價額」、「第1項及第2項之犯罪
    所得，包括違法行為所得、其變得之物或財產上利益及其孳
    息」、「犯罪所得已實際合法發還被害人者，不予宣告沒收
    或追徵」，刑法第38條之1 第1 項、第3 至5 項定有明文。
    查被告本次犯行所獲得之報酬為新臺幣3,000 元，業據被告
    供述在卷（見偵卷第114頁），係此為被告之犯罪所得，應
    依刑法第38條之1 第1 項前段、第3 項規定宣告沒收，於全
    部或一部不能沒收或不宜執行沒收時，追徵其價額。
  2.次按「犯第14條之罪，其所移轉、變更、掩飾、隱匿、收受
    、取得、持有、使用之財物或財產上利益，沒收之；犯第15
    條之罪，其所收受、持有、使用之財物或財產上利益，亦同
    」，洗錢防制法第18條第1 項定有明文。惟因洗錢行為之標
    的是否限於行為人者始得宣告沒收，法無明文，是倘法條未
    規定「不問屬於犯罪行為人與否均沒收」時，自仍以屬於被
    告所有者為限，始應予沒收。被告取得詐得款項後，已將提
    領之現金交予其他上游成員，足見此等款項非屬於被告所有
    ，亦無證據證明被告就此等款項具有事實上之管領處分權限
    ，參酌上開所述，無從就該受款帳戶之款項，依洗錢防制法
    第18條第1 項或刑法第38條之1 第1 項前段規定對被告宣告
    沒收，附此敘明。　
據上論斷，應依刑事訴訟法第273 條之1 第1 項、第299 條第1
項前段、第310 條之2 、第454 條，判決如主文。
本案經檢察官董諭到庭執行職務。
中    華    民    國   111    年    4    月    28     日
                      刑事審查庭  法  官  李佳穎
以上正本證明與原本無異。
如不服本判決應於收受判決後20日內向本院提出上訴書狀，並應
敘述具體理由。其未敘述上訴理由者，應於上訴期間屆滿後20日
內向本院補提理由書(均須按他造當事人之人數附繕本)「切勿逕
送上級法院」。
                                  書記官  蔡萱穎
中    華    民    國   111    年    4    月    28    日
附本件論罪科刑依據之法條：
中華民國刑法第339 條之4
犯第339 條詐欺罪而有下列情形之一者，處1 年以上7 年以下有
期徒刑，得併科1 百萬元以下罰金：
一、冒用政府機關或公務員名義犯之。
二、三人以上共同犯之。
三、以廣播電視、電子通訊、網際網路或其他媒體等傳播工具，
    對公眾散布而犯之。
前項之未遂犯罰之。
洗錢防制法第14條
有第2 條各款所列洗錢行為者，處7 年以下有期徒刑，併科新臺
幣5 百萬元以下罰金。
前項之未遂犯罰之。
前二項情形，不得科以超過其特定犯罪所定最重本刑之刑。

附件： 　　
臺灣桃園地方檢察署檢察官起訴書
                                    110年度偵字第32486號
　　被　　　告　何俊逸　男　29歲（民國00年0月00日生）
　　　　　　　　　　　　住桃園市○○區○○○路000巷00○
　　　　　　　　　　　　　0號
　　　　　　         　 （現另案在押於法務部○○○○○○      
                    ○○）
　　　　　　　　　　　　國民身分證統一編號：Z000000000號
上列被告因詐欺等案件，業經偵查終結，認應提起公訴，茲將犯
罪事實及證據並所犯法條分敘如下：
　　　　犯罪事實
一、何俊逸前因偽造有價證券案件，經臺灣新竹地方法院判決判
    處有期徒刑1年10月確定，又因公共危險案件，經臺灣桃園
    地方法院判決判處有期徒刑1年確定，於民國106年11月28日
    入監執行，接續執行於109年3月15日縮刑期滿執行完畢。
二、詎其猶不知悔改，於民國110年5月間，經真實姓名年籍不詳
    綽號「高天山」（通訊軟體Telegram暱稱「澎湖天氣晴」）
    邀約後，應允加入「高天山」、真實姓名年籍不詳之「潘柏
    仁」、通訊軟體Telegram暱稱「發鈔中請稍後」等成年人所
    屬，由3人以上成員組成之詐欺集團犯罪組織，擔任提款之1
    號車手工作，報酬為提領款項之1.5％（所涉參與組織部分，
    業經臺灣高雄地方檢察署檢察官以110年度偵字第17675號提
    起公訴，現由臺灣高雄地方法院以110年審金訴字298號審理
    中），「發鈔中請稍後」則為之2號車手。
㈠、嗣何俊逸即與「高天山」、「發鈔中請稍後」、「潘柏仁」
    及其他真實姓名年籍不詳之詐欺集團成員，意圖為自己之不
    法所有，基於三人以上共同犯詐欺取財及洗錢之犯意聯絡，
    由不詳詐欺集團成員，於附表編號1至2所示之時間，撥打電
    話予李承翰、傅于珊，並以附表編號1至2所示之方式施用詐
    術，致李承翰、傅于珊均陷於錯誤，而於附表編號1至2所示
    之時間，將附表編號1至2所示之金額，匯入附表編號1至2所
    示之金融帳戶。
㈡、何俊逸則至高雄某公園內的椅子上，拿取兆豐國際商業銀行
    帳號000-0000000000000000號帳戶（戶名：洪瑋鈴）及中華
    郵政帳號000-0000000000000000號帳戶（戶名：呂凱蒂）2
    張金融卡，持前開2張金融卡，依指示自110年6月5日18時50
    分起，於附表所示之時間、地點，操作自動櫃員機提領李承
    翰、傅于珊遭詐欺之款項，再將所領之全部款項及金融卡，
    以丟到前開高雄某公園之草叢裡之方式，以此方式將所領取
    之全部款項及2張金融卡，交予「發鈔中請稍後」，並分得
    所領取款項金額之1.5％約新臺幣（下同）3,000元之報酬。
    嗣因李承翰、傅于珊發覺有異，遂報警處理，經警循線追查
    ，始悉上情。
三、案經李承翰、傅于珊訴由高雄市政府警察局新興分局報告偵
    辦。
　　　　證據並所犯法條
一、上開犯罪事實，業據被告何俊逸於警詢及偵查中坦承不諱，
    核與告訴人李承翰、傅于珊於警詢時之指述大致相符，並有
    監視錄影畫面截圖6張、兆豐國際商業銀行帳號000-0000000
    000000000號帳戶及中華郵政帳號000-0000000000000000號
    帳戶之提領時間一覽表、兆豐國際商業銀行帳號000-000000
    0000000000號帳戶（戶名：洪瑋鈴）之客戶基本資料表、客
    戶存款往來交易明細表、中華郵政帳號000-00000000000000
    00號帳戶（戶名：呂凱蒂）之客戶基本資料表、查詢金融卡
    變更資料、客戶歷史交易清單各1份、【告訴人李承翰部分
    】內政部警政署反詐騙諮詢專線紀錄表、臺北市政府警察局
    北投分局關渡派出所受理詐騙帳戶通報警示簡便格式表、金
    融機構聯防機制通報單、台北富邦銀行存摺封面及內頁影本
    各1份、自動櫃員機交易明細表2份、【被害人林玉蓮部分】
    內政部警政署反詐騙諮詢專線紀錄表、臺北市政府警察局北
    投分局關渡派出所受理詐騙帳戶通報警示簡便格式表、金融
    機構聯防機制通報單、中國信託銀行存摺封面及內頁影本各
    1份、自動櫃員機交易明細表2份在卷可證，足認被告自白與
    事實相符，被告罪嫌應堪認定。
二、核被告所為，係犯刑法第339條之4第1項第2款之3人以上共
    同犯詐欺取財罪、洗錢防制法第14條第1項之一般洗錢罪（
    報告意旨認被告所犯係刑法第30條、第339條第1項之幫助詐
    欺罪嫌，容有誤會）。被告與「高天山」、「發鈔中請稍後
    」、「潘柏仁」及其他真實姓名年籍不詳之詐欺成員間，就
    上開犯行，有犯意聯絡與行為分擔，請依刑法第28條，論以
    共同正犯。 
三、罪數：
㈠、按加重詐欺罪係侵害個人財產法益之犯罪，其罪數計算，以
    被害人數、被害次數之多寡，決定其犯罪之罪數。同理，洗
    錢防制法立法目的除了維護金融秩序之外，亦旨在打擊犯罪
    。尤其在個人財產法益犯罪中，行為人詐取被害人金錢後，
    如透過洗錢行為而掩飾、隱匿所得去向，非唯使檢警難以追
    緝，亦使被害人無從求償。故洗錢防制法透過防制洗錢行為
    ，促進金流透明，得以查緝財產犯罪被害人所騙金錢之流向
    ，而兼及個人財產法益之保護。從而，洗錢防制法第14條第
    1 項洗錢罪之罪數計算，亦應以被害人人數為斷；且如就同
    一被害人施行加重詐欺後，透過洗錢行為以掩飾、隱匿所得
    去向，因目的單一且具有行為重疊性，自應以一行為論處想
    像競合犯。
㈡、被告何俊逸持金融卡操作自動櫃員機，提領如附表編號1至2
    所示告訴人李承翰、傅于珊受詐欺而匯入款項之行為，其行
    為之時間密接，主觀上係基於同一詐欺之單一犯意而為，在
    客觀上，各行為之獨立性極為薄弱，並分別侵害附表所示同
    一告訴人之財產法益，在刑法評價上，乃屬單一行為之接續
    進行，應各以接續犯論以一罪。
㈢、被告何俊逸就附表編號1至2所示各次犯行，就同一告訴人而
    言，乃係以一行為同時犯刑法第339條之4第1項第2款之三人
    以上共同犯詐欺取財罪、洗錢防制法第14條第1項之一般洗
    錢罪，為想像競合犯，請依刑法第55條前段之規定，從一重
    論以三人以上共同犯詐欺取財罪。 
㈣、被告就附表編號1至2所示之告訴人李承翰、傅于珊所犯之加
    重詐欺取財罪，犯意各別，行為互殊，應予分論併罰。
四、又被告前曾受如犯罪事實欄之有期徒刑執行完畢，此有本署
    刑案資料查註紀錄表1份附卷可稽，其於受有期徒刑執行完
    畢後，5年內故意再犯本案有期徒刑以上之罪，為累犯，請
    依刑法第47條第1項規定，並參酌司法院大法官第775號解釋
    文及理由書之意旨，裁量是否加重其刑。
五、本件被告未扣案之犯罪所得為3,000元，請依刑法第38條之1
    第1項本文，宣告沒收，如全部或一部不能沒收或不宜執行
    沒收，請依同條第3段規定，諭知追徵其價額。
六、依刑事訴訟法第251條第1項提起公訴。
　　此　致
臺灣桃園地方法院
中　　華　　民　　國　 110　　年　　11　　月　　22　　日
　　　　　　　　　　　　　　　檢　察　官　呂象吾
　　　　　　　　　　　　　　　檢  察  官  蔡雅竹　
本件證明與原本無異
中　　華　　民　　國　 111　　年　　1 　　月　　9 　　日
                              書  記  官  魏郁如
附錄本案所犯法條：
中華民國刑法第339條之4
犯第 339 條詐欺罪而有下列情形之一者，處 1 年以上 7 年以
下有期徒刑，得併科 1 百萬元以下罰金：
一、冒用政府機關或公務員名義犯之。
二、三人以上共同犯之。
三、以廣播電視、電子通訊、網際網路或其他媒體等傳播工具，
    對公眾散布而犯之。
前項之未遂犯罰之。
洗錢防制法第14條
有第二條各款所列洗錢行為者，處 7 年以下有期徒刑，併科新
臺幣 5 百萬元以下罰金。
前項之未遂犯罰之。
前二項情形，不得科以超過其特定犯罪所定最重本刑之刑。

附表：
編號 告訴人 詐欺方式 匯款時間 匯出帳戶 匯款金額 匯入帳戶 提領時間 提領金額 提領地點 1 李承翰 詐欺集團成員於110年6月55日15時26分許，以電話向李承翰之妻即傅于珊佯稱為電商業者，稱因網路購物之條碼誤刷，需將現金存入帳戶內，始能將誤刷之扣款取消，致李承翰陷於錯誤，因而匯款。      110年6月5日18時22分許 台北富邦銀行帳號000-00000000000000號帳戶 29,986元 兆豐國際商業銀行帳號000-0000000000000000號帳戶（戶名：洪瑋鈴） 110年6月5日18時50分 20,000元 高雄市○○區○○○路000號（臺灣銀行高雄分行）        110年6月5日18時50分 20,000元 高雄市○○區○○○路000號（臺灣銀行高雄分行）    110年6月5日18時32分許 台北富邦銀行帳號000-00000000000000號帳戶 19,985元 兆豐國際商業銀行帳號000-0000000000000000號帳戶 110年6月5日18時51分 10,000元 高雄市○○區○○○路000號（臺灣銀行高雄分行） 2 傅于珊 詐欺集團成員於110年6月5日15時許，以電話向傅于珊佯稱為中國信託銀行業務張士豪，稱因網路購物之條碼誤刷，需將現金存入帳戶內，始能將誤刷之扣款取消，致傅于珊陷於錯誤，因而依詐欺集團成員指示，於右列時間，將右列款項匯入右列帳戶內。 110年6月6日0時14分許 中國信託銀行帳號000-000000000000號帳戶 99,999元 中華郵政帳號000-0000000000000000號帳戶 110年6月6日0時18分 20,000元 高雄市○○區○○○路000號（元大銀行高雄分行）        110年6月6日0時19分 20,000元 高雄市○○區○○○路000號（華泰銀行高雄分行）        110年6月6日0時20分 20,000元 高雄市○○區○○○路000號（華泰銀行高雄分行）        110年6月6日0時22分 20,000元 高雄市○○區○○○路000號（國泰世華商業銀行前金分行）        110年6月6日0時23分 20,000元 高雄市○○區○○○路000號（國泰世華商業銀行前金分行）    110年6月6日0時16分許 中國信託銀行帳號000-000000000000號帳戶 50,050元 中華郵政帳號000-0000000000000000號帳戶（戶名：呂凱蒂） 110年6月6日0時23分 20,000元 高雄市○○區○○○路000號（國泰世華商業銀行前金分行）        110年6月6日0時24分 20,000元 高雄市○○區○○○路000號（國泰世華商業銀行前金分行）        110年6月6日0時24分 10,000元 高雄市○○區○○○路000號（國泰世華商業銀行前金分行）